【裁判字號】    88,上訴,1159
【裁判日期】    890126
【裁判案由】    違反著作權法等
【裁判全文】
臺灣高等法院刑事判決                        八十八年度上訴字第一一五九號
    上  訴  人
    即 自訴 人  國昊電子工業股份有限公司
    代  表  人  丙○○
    自訴代理人  甲○○
    被      告  乙○○
    選任辯護人   吳志勇
                 楊延壽
                 潘曉真
右上訴人，因違反著作權法案件，不服臺灣板橋地方法院，八十七年度自字第二九四
號，中華民國八十八年一月二十七日第一審判決提起上訴，本院判決如左：
    主      文
上訴駁回。
    理      由
一、被告乙○○被訴違反著作權法部分：自訴意旨如附件一之自訴狀所載。
二、按著作權法第九十一條之罪，係告訴乃論（著作權法第一百條參照），而「告訴
    乃論之罪，其告訴應自得為告訴之人知悉犯人之時起，於六個月內為之」、「告
    訴或請求乃論之罪，已不得為告訴或請求者，不得再行自訴」、「不得提起自訴
    而提起者，應諭知不受理之判決」，刑事訴訟法第二百三十七條、第三百二十二
    條、第三百三十四條分別定有明文。
三、本件被告乙○○（一）於八十五年十一月間重製自訴人文字著作之部分（用於中
    國上海電子展），自訴人於八十六年五月間始登記著作權，但自訴人於八十六年
    三月間即已知悉重製行為，並已委任律師行文請求被告乙○○修正侵害部分，被
    告乙○○亦委任張中州回函同意不於八十六年三月間之電子展中使用，有雙方往
    來之函件在卷可憑，此部分重製行為之告訴期間於八十六年九月間即已屆滿。（
    二）被告乙○○於八十七年六月廿七日至卅日「台北國際電子基板組裝暨半導體
    生產設備展」中所使用之型錄，係於八十六年十月份改版製作（共製作二千份）
    ，有送貨單、統一發票影本各一份在卷可憑，該型錄係因應自訴人委任蘇癸旨律
    師發函指正侵害自訴人著作權，故而改版製作，被告乙○○之受託人張中州雖證
    稱伊於八十六年三月廿七日之回函第六點中已載明在「製作完成商品型錄後提供
    自訴人參考」，且伊確已提供該型錄予自訴人參考云云，但卻無法提出已寄發型
    錄之任何證明，自訴人主張並未收到過張中州所寄發之該型錄等語，固堪信為真
    。但該型錄被告乙○○既已於八十六年十月十五日完成交貨，且被告嵩鎰電機股
    份有限公司於次日亦參加「一九九七年台北國際電子展覽會」之展覽，此為自訴
    人所不否認，被告乙○○主張該型錄亦使用於八十六年十月十六日之電子展等語
    ，核與一般經驗法則相符，堪信為真。觀諸自訴人於八十六年十月十六日亦參加
    該電子展，且參展之攤位在被告公司之對面，相距不到三公尺，有該次展覽會之
    平面圖可憑，依自訴人對被告公司型錄之注意程度（自訴人於八十六年三月間發
    現被告公司於上海電子展之型錄侵害其著作權，遂於八十六年三月間先委託蘇癸
    旨律師發函請求被告公司改進，並於八十六年五月間登記著作權，於八十七年三
    月二十日之台北國際春季電子展並發現被告公司型錄侵害其著作權），另參酌證
    人丁○○證稱：八十六年十月伊參觀電子展時確實見過被告公司之目錄等情（見
    本院八十八年六月十四日訊問筆錄）自訴人稱於八十六年十月之電子展時「沒發
    現」被告公司之型錄侵害伊之著作權云云，實難令人採信。觀諸被告乙○○係於
    八十七年三月卅一日舉發自訴人之專利，自訴人因認乙○○使用變造型錄作為舉
    發證據，雙方嫌惡日深，自訴人方於八十七年七月間提出本件自訴，堪認自訴人
    於八十六年十月間即已知悉此份型錄侵害其著作權，但遲至八十七年七月廿七日
    方始提出自訴，其自訴顯已逾告訴期間，揭諸前開說明，即應諭知被告乙○○此
    部分自訴不受理之判決。原審以調查證據結果，斟酌全辯論意旨，認自訴顯已逾
    告訴期間，而諭知被告乙○○此部分自訴不受理之判決。核無不當，自訴人上訴
    意旨仍執前詞認應成立犯罪，指摘原判決不當，為無理由，應予駁回。
據上論斷，應依刑事訴訟法第三百六十八條，判決如主文
中    華    民    國    八十九    年        一      月       二十六    日
                            臺灣高等法院刑事第十一庭
                                審判長法  官  楊  照  男
                                      法  官  葉  麗  霞
                                      法  官  楊  炳  禎
右正本證明與原本無異。
不得上訴。
                                      書記官  廖  素  花
中    華    民    國    八十九    年        一      月      二十八      日


司法院資訊處製作；財團法人民間司法改革基金會備份。
